臺灣臺南地方法院交通事件裁定　　　　 95年度交聲字第809號
原處分機關　交通部公路總局嘉義區監理所麻豆監理站
異議人即受
處分人　　　甲○○
上列受處分人因違反道路交通管理處罰條例案件，對於交通部公
路總局嘉義區監理所麻豆監理站民國95年7月21日所為之裁決處
分（處分案號：麻監裁罰字第裁75-M00000000號），聲明異議，
本院裁定如下：
    主  文
異議駁回。
    理  由
一、原處分意旨略以：異議人即受處分人甲○○（下稱異議人）
    於民國95年6月21日下午4時9分許，駕駛車牌號碼NYI-026號
    重型機車卻未依規定戴安全帽，且行經台南縣下營鄉○○○
    路與忠孝街之交岔路口時，不慎撞及同向前方洪戴美卿所騎
    乘搭載洪順男之車牌號碼XT3-310號重型機車，致洪戴美卿
    、洪順男分別受有：「頭皮挫傷、左肘磨損、擦傷、右小腿
    及踝磨損、擦傷」及「頭部外傷併臉部擦傷及頸部挫傷」之
    傷害，惟異議人於肇事後竟未對被害人採取救護或其他必要
    措施，亦未向警察機關報告，即逕行逃逸。經臺南縣警察局
    麻豆分局下營分駐所（下稱舉發機關）警員予以製單舉發，
    嗣原處分機關即交通部公路總局嘉義區監理所麻豆監理站，
    以異議人違規事實明確，乃依修正後即裁決時之道路交通管
    理處罰條例（下稱處罰條例）第31條第6項、第62條第4項之
    規定（裁決書漏引第62條第3項條文），裁處異議人罰鍰（
    新台幣）共7500元，並吊銷駕駛執照一年等語。
二、本件異議意旨略以：異議人於95年6月21日騎乘前揭重機車
    欲往農地工作，詎料途經下營鄉○○○路與忠孝街口時倒地
    昏倒、喪失意識，待有意識後察覺頭痛欲裂，全身痛楚，遂
    驅車前往醫院就醫，途中經警方攔截並送醫救治後，方知發
    生車禍，而非警方所言肇事逃逸，請鈞院明察，撤銷原處分
    。
三、按汽車駕駛人駕駛汽車肇事致人受傷或死亡者，應即採取救
    護措施及依規定處置，並通知警察機關處理，不得任意移動
    肇事汽車及現場痕跡證據，違反者處3000元以上9000元以下
    罰鍰。但肇事致人受傷案件當事人均同意時，應將肇事汽車
    標繪後，移置不妨礙交通之處所。前項駕駛人肇事致人受傷
    而逃逸者，吊銷其駕駛執照，處罰條例第62條第3項、第4項
    前段定有明文。
四、再按行政罰法第5條規定：「行為後法律或自治條例有變更
    者，適用行政機關最初裁處時之法律或自治條例。但裁處前
    之法律或自治條例有利於受處罰者，適用最有利於受處罰者
    之規定。」（本法業經總統於94年2月5日，以華總一義字第
    09400016841號令公布，並自95年2月5日開始施行），顯見
    行政罰法係採「從新從輕」原則，亦即違反行政法之義務之
    行為後，如法律或自治條例有變更，則行政裁處之法律適用
    ，原則上從新法即裁處時之法律，例外始從對被告較有利之
    舊法即行為時法。而本件違規行為後，道路交通管理處罰條
    例於94年12月28日修正公布，並於95年7月1日起施行，關於
    機器腳踏車駕駛人未依規定戴安全帽，經比較修正前後該條
    例第31條第6項規定，異議人行為時之法律即修正前之規定
    並無較有利於異議人之情事，另關於汽車駕駛人駕駛汽車肇
    事致人受傷逃逸，比較修法前該條例第62條第1項之規定，
    於修法後分列為同法第3、4 項，處罰分別由「吊扣其駕照
    3個月至6 個月」修正為「處新台幣3000元以上9000元以下
    罰鍰」；「逃逸者吊銷駕駛執照」修正為「前項駕駛人肇事
    致人受傷而逃逸者，吊銷其駕駛執照；致人重傷或死亡而逃
    逸者，吊銷其駕駛執照，並不得再考領。」；且修正後處罰
    條例第67條並增列「但有第67條之1所定情形者，不在此限
    。」，顯以修正後處罰條例之規定較有利於異議人，故依前
    揭行政罰法之規定，本件應適用裁處時即修正後之法律處罰
    ，附此敘明。
五、本院審酌：
  (一)異議人駕駛NYI-026號重機車，經舉發機關以「於95年6月21
    日下午4時9分許，在台南縣下營鄉○○○路與忠孝街之交岔
    路口，機器腳踏車駕駛人未依規定戴安全帽、駕駛機車致人
    受傷未即時採取救護及必要措施並逃逸事故現場」為由，予
    以製單舉發，嗣原處分機關以異議人違規事實明確，乃依處
    罰條例第31條第6項、第62條第4項之規定，裁處異議人共
    7500元，並吊銷駕駛執照1年乙節，有：
    原處分機關麻監裁罰字第裁75-M00000000號裁決書。
    舉發機關南縣警交字第M00000000號舉發違反道路交通管
      理事件通知單。
    臺南縣警察局麻豆分局95年9月4日南縣麻警五字第095001
      2123號函檢送之交通事故案卷。
    ，且為異議人所不否認，此部分事實當可認定。
  (二)異議人雖辯稱伊不知道有與人發生車禍云云，然參酌：異
    議人駕駛NYI-026號重機車，與洪戴美卿所騎駛並搭載洪順
    男之機車發生碰撞，非但致洪戴美卿、洪順男分別受有前揭
    傷害，異議人本人亦受有「有頭部外傷併臉腦內出血、右側
    硬腦膜上腔出血、腰椎第4-5椎間盤突起、左側第10- 11肋
    骨骨折」之傷害（見警卷第19頁）；參酌卷內道路交通事
    故現場圖（見警卷第1頁），兩車倒地後分別留下1公尺餘之
    刮地痕；觀諸現場車損照片（見警卷第22至40頁），異議
    人所駕駛前揭重機車，前車頭外圍燈罩脫落、右煞車器斷裂
    且前車輪擋泥板掉落現場等情。足以認定異議人係正面撞擊
    洪戴美卿所騎乘機車，且雙方當時撞擊力道相當強勁。據此
    異議人焉有不知發生交通事故，不知被害人等受有傷害之理
    ？況就其所駕機車之前車輪擋泥板掉落位置與被害人洪戴美
    卿機車倒地位置，僅距離不到2公尺，異議人起身駛離前豈
    有未見受傷倒地之洪戴美卿與洪順男之可能？衡諸常情，殊
    難想像異議人於前開情形下，會就其駕車肇事因而致他人受
    傷乙情毫無知悉，是異議人所辯顯不足採，異議人確有肇事
    逃逸之犯行，已堪認定。
  (三)再異議人就本件肇事所涉刑事案件肇事逃逸罪部分，業據其
    於上開刑事案件之準備程序中坦承不諱，並因其認罪及同意
    改以簡易判決處刑，經本院以95年度交簡字第2162號判決判
    處有期徒刑7月，緩刑2年確定等情，有上開簡易判決在卷可
    佐，並經本院調取該案卷宗核閱無誤。益證異議人確有肇事
    致人受傷而逃逸之犯行。
  (四)異議人前述違規事實，係違反處罰條例第31條第6項、第62
    條第4項之規定，已如前述。揆諸上開說明，原處分機關據
    此引用前開法條第31條第6項、第62條第4項、第67條第3項
    ，並參酌違反道路交通管理事件統一裁罰基準表之相關內容
    ，裁處異議人罰鍰7500元，吊銷駕駛執照1年，經核於法尚
    無違誤。
六、綜上所述，異議人於前述時、地，駕駛重機車與被害人洪戴
    美卿所駕駛之重機車發生碰撞，致洪戴美卿、洪順男受傷後
    逕行駕車逃逸之違規事實既可認定，足認異議人異議內容，
    並無理由，即應予駁回。
七、據上論斷，應依道路交通案件處理辦法第19條，裁定如主文
    。
中　　華　　民　　國　　96　　年　　4　　月　　16　　日
　　　　　　　　　　　　　交通法庭法　官　蔡直青
以上正本證明與原本無異。
如不服本裁定，應於收受送達後5日內向本院提出抗告狀。（應
附繕本）
        　　　　　　　　　　　　　書記官　劉鴻瑛
中　　華　　民　　國　　96　　年　　4 　　月　　18　　日
